臺灣高雄地方法院民事裁定
109年度消債更字第119號
聲  請  人  陳慶弘  
0000000000000000

代  理  人  趙禹任律師
上列當事人因消費者債務清理事件聲請更生，本院裁定如下：
    主  文
聲請人陳慶弘自中華民國一百零九年七月二十一日下午四時起開
始更生程序。
命司法事務官進行本件更生程序。
    理  由
一、聲請意旨略以：伊無力清償債務，曾依中華民國銀行公會會
    員辦理消費金融案件無擔保債務協商機制請求共同協商債務
    方案成立，約定自民國95年8月起，分60期，年利率11％，每
    月清償新臺幣（下同）8,100元，然未曾還款即毀諾，因聲
    請人有不能清償債務或有不能清償之虞，復未經法院裁定開
    始清算程序或宣告破產，爰聲請更生等語。
二、按債務人不能清償債務或有不能清償之虞者，得依本條例所
    定更生或清算程序，清理其債務。債務人無擔保或無優先權
    之本金及利息債務總額未逾12,000,000元者，於法院裁定開
    始清算程序或宣告破產前，得向法院聲請更生。法院開始更
    生程序之裁定，應載明其年、月、日、時，並即時發生效力
    。法院裁定開始更生或清算程序後，得命司法事務官進行更
    生或清算程序，必要時得選任律師、會計師或其他適當之自
    然人或法人一人為監督人或管理人。消費者債務清理條例（
    下稱消債條例）第3條、第42條第1項、第45條第1項及第16
    條第1項分別定有明文。
三、經查：
  ㈠聲請人於95年間協商成立後未繳納任何1期，最大債權銀行國
    泰世華銀行於95年9月報送毀諾（見本案卷第28頁國泰世華
    銀行陳報狀暨協議書等），而聲請人稱因收入不穩定等語（
    見本案卷第35頁），債權人國泰世華銀行則未提出聲請人申
    請上開協商時曾提出之收入等相關證明，如依勞工保險被保
    險人投保資料表所示，聲請人於銀行通報毀諾時即95年9月
    之投保薪資為16,500元（見司消債調卷第24頁反面），扣除
    當年個人必要生活費用即衛福部社會司所公告95年高雄市最
    低生活費標準10,072元後，僅餘6,428元，顯已無法負擔每
    月8,100元之還款金額，堪認聲請人因收入不豐，無法持續
    支應必要生活開支及協商款項，而確有不可歸責於己之事由
    ，致履行原協商條件有所困難。
  ㈡次查，聲請人於107年及108年度申報所得各為7,120元、0元
    ，然其自陳向本院聲請更生前2年內每月有自營電腦工作室
    之收入20,000元，名下無財產，勞工保險於104年12月10日
    退保。又聲請人自陳106年起於戶籍地自營電腦工作室，負
    責維修電腦、升級程式，無營業登記亦無招牌，客源為朋友
    介紹，平均每月收入為20,000元，未領取社會局補助，未婚
    等情，有財產及收入狀況說明書（109年度司消債調字第83
    號卷，下稱司消債調卷，第5至6頁）、債權人清冊（司消債
    調卷第7至8頁）、戶籍謄本（司消債調卷第11頁）、財團法
    人金融聯合徵信中心前置協商專用債權人清冊（司消債調卷
    第14至15頁）、信用報告（司消債調卷第17頁）、財政部高
    雄國稅局106年及107年度綜合所得稅各類所得資料清單及總
    歸戶財產查詢清單（司消債調卷第18至20頁）、勞工保險被
    保險人投保資料表（司消債調卷第24頁）、收入切結書（司
    消債調卷第30頁）、存摺（司消債調卷第47至53頁）、商業
    保險投保資料查詢結果表（司消債調卷第55頁）、高雄市政
    府社會局社會福利資訊料查詢表（本案卷第15至19頁）、收
    支明細表（本案卷第48至49頁）、出貨單估價單及發票等（
    本案卷第50至60頁）、108年度稅務電子閘門財產所得調件
    明細表（本案卷第75頁）在卷可參。故本院審酌上情，認為
    核算聲請人目前償債能力之基礎以其切結每月20,000元為基
    準。
  ㈢關於聲請人個人日常必要支出部分，聲請人陳稱與母親共同
    租屋居住，每月房租3,000元以現金存入房東孫素靜帳戶，
    未領取租金補助，有房屋租賃契約書、臺灣銀行無摺存入憑
    條存根及高雄市政府都市發展局函在卷可稽（本案卷第25頁
    、第62至63頁）。按債務人必要生活費用，以最近一年衛生
    福利部或直轄市政府所公告當地區每人每月最低生活費一點
    二倍定之，消債條例第64條之2第1項定有明文。本院參酌衛
    福部社會司所公告109年度高雄市最低生活費標準為13,099
    元。又該最低生活費用之標準，係照當地最近1年平均每人
    消費支出60％，依其基準之家庭收支調查報告調查表格式所
    示有關經常性支出之調查項目，其原即包括利息支出、食品
    、衣著、房租及水費、電費、醫療保健、交通、娛樂、教育
    等基本生活需求。本院認在聲請人並無特殊需求，應以此最
    低生活費之1.2倍即15,719元認係其個人必要生活費用。
  ㈣至扶養費支出部分，聲請人主張扶養父、母親，每月扶養費
    各2,000元。按直系血親相互間，互負扶養之義務，民法第1
    114條第1款定有明文。查聲請人父親陳財富為31年生，106
    年至108年度申報所得均為0元、名下無財產，於89年8月領
    取勞保老年一次給付262,500元，原每月領取國民年金3,628
    元及中低老人生活津貼7,463元，108年2月起改以全額補助
    收容安置，每月安置費用22,000元逕撥予安置機構；而聲請
    人母親陳蘇麗貞為42年生，106年至108年度申報所得均為0
    元、名下無財產，於102年9月領取勞保老年一次給付23,277
    元，現每月領取國民年金2,353元及中低老人生活津貼7,759
    元等情，有戶籍謄本、所得資料及財產查詢清單、稅務電子
    閘門財產所得調件明細表、存摺、勞動部勞工保險局函、高
    雄市政府社會局社會福利資訊料查詢表、高雄市政府社會局
    函附卷可憑（司消債調卷第21至23頁、本案卷第20至24頁、
    第26頁、第33頁、第37-1至47頁、第74頁、第76頁、第78至
    83頁、第88頁）。又聲請人陳稱父親因病中風，現於聯合護
    理之家安養照顧，每月照護費26,000元，加計耗材費（紙尿
    褲、尿套及手套等）約2,000元，扣除長照補助22,000元後
    ，每月約須支出6,000元等語（司消債調卷第6頁），並提出
    聯合護理之家應收帳款明細表及醫療費用收據為證（見司消
    債調卷第32至46頁），是聲請人之父親有長期醫療及照護之
    必要，應為真實，其每月必要支出應包含護理之家照顧費及
    醫療耗材費，總額即以28,000元計之，而聲請人之母親就領
    取年金及津貼不足部分亦有受扶養必要，其扶養費用數額按
    受扶養者之必要生活費用，準用第1項規定計算基準數額，
    並依債務人依法應負擔扶養義務之比例認定之，消債條例第
    64條之2第2項亦有明定。準此，聲請人所應負擔母親之扶養
    費以109年度高雄市每人每月最低生活費13,099之1.2倍即15
    ,719元計算；又除聲請人外，聲請人之父母另有2名子女（
    參本案卷第64頁家族系統表），聲請人主張其二弟陳漢松因
    涉犯酒駕等多起刑事案件、現已不知去向，無法分攤父母親
    扶養費等語（本案卷第36頁、本案卷第65頁），本院復依職
    權調閱陳漢松之臺灣高等法院被告前案紀錄表、稅務電子閘
    門財產所得調件明細表及勞保局電子閘門投保紀錄，其近2
    年尚有涉犯竊盜案、現無投保勞工保險、108年度無所得、
    名下無財產等情（參本案卷第89至98頁），故認其等父母親
    之扶養義務即由聲請人與三弟陳漢源共同分擔為適當。是以
    ，其等父親每月扶養費28,000元扣除所領取之長照補助，及
    母親每月扶養費15,719元扣除所領取之國民年金及社會局津
    貼，由聲請人與三弟陳漢源平均分攤後，以每人負擔5,804
    元【計算式：（28,000－22,000＋15,719－2,353－7,759）÷2＝5
    ,804】為度，而聲請人主張每月支出父母親扶養費共4,000
    元，低於本院計算之基準，係屬合理。
  ㈤綜上所述，以聲請人現每月收入20,000元為其償債能力基準
    ，扣除個人必要生活費15,719元及父母親扶養費4,000元後
    ，餘281元，而聲請人目前負債總額為1,591,086元（參調解
    卷第68頁以下，包含：華南銀行、國泰世華銀行、台灣企銀
    、遠東銀行、元大銀行、良京實業公司、衛福部、勞動部）
    ，以聲請人於調解程序自陳每月清償能力為1,000元計算，
    需約132年（計算式：1,591,086÷1,000÷12≒132.6）始能清
    償完畢，應認其已不能清償債務。此外，聲請人無擔保或無
    優先權之債務總額未逾12,000,000元，且無消債條例第6條
    第3項、第8條或第46條各款所定駁回更生聲請之事由存在，
    則聲請人聲請更生為有理由，應予准許，爰命司法事務官進
    行本件更生程序。
四、依消債條例第11條第1項、第45條第1項，裁定如主文。
中　　華　　民　　國　　109 　年　　7 　　月　　21　　日
                  民事庭　法　　官　賴寶合
以上正本係照原本作成。
本裁定不得抗告。
中　　華　　民　　國　　109 　年　　7 　　月　　21　　日
                          書記官    胡美儀